【裁判字號】    92,易,1938
【裁判日期】    921126
【裁判案由】    家暴傷害等
【裁判全文】
臺灣臺北地方法院刑事判決                        九十二年度易字第一九三八號
    公  訴  人  臺灣臺北地方法院檢察署檢察官
    被      告  甲○○  男  五.
                乙○○
右列被告因家暴傷害等案件，經檢察官提起公訴（九十二年度偵字第一六五一０號）
，本院判決如左：
    主  文
甲○○違反法院依家庭暴力防治法第十三條所為之禁止實施家庭暴力行為之通常保護
令裁定，處拘役伍拾日，如易科罰金，以佰元折算壹日。
乙○○傷害人之身體，處拘役肆拾日，如易科罰金，以佰元折算壹日。高跟鞋壹隻
沒收。
    事  實
一、甲○○與乙○○曾有事實上之夫妻關係，屬家庭暴力防治法第三條第二款所定之
    家庭成員。又甲○○曾於民國九十二年三月三十一日（起訴書誤載為同年月二十
    一日）經臺灣板橋地方法院依家庭暴力防治法第十三條之規定，以九十一年家護
    字第一四四一號民事通常保護令，裁定諭令其不得對乙○○實施身體或精神上不
    法侵害之行為，保護令之有效期間為十個月，並經臺灣高等法院於九十二年五月
    二十八日以九十二年度家護抗字第八一號裁定駁回甲○○之抗告而確定；詎仍於
    上開保護令有效期間內之九十二年六月二十九日十五時三十分許，在臺北市○○
    區○○街六號三樓「臺北舞場」（起訴書誤載為「臺北廣場」）內，與乙○○因
    細故發生爭執，甲○○、乙○○竟各基於傷害人身體之犯意，甲○○並基於違反
    保護令之犯意，甲○○以拳頭毆打乙○○之臉部而違反前揭保護令，乙○○則以
    高跟鞋毆打甲○○之頭部、手臂、胸腹部等處，致乙○○受有左上眼皮裂傷（二
    ．五公分）、上唇內裂傷（一．五公分）、後頭皮腫（三．五Ｘ三．五平方公分
    ）等傷害，甲○○則受有前胸挫傷擦傷併瘀血、右手掌挫傷併擦傷及腫脹、頭部
    挫傷、雙手前臂擦傷、右手大拇指指骨骨折等傷害。
二、案經被害人甲○○、乙○○訴請臺北市政府警察局中正第一分局移送臺灣臺北地
    方法院檢察署檢察官偵辦。
    理  由
一、訊據被告甲○○、乙○○固坦承雙方於右揭時地發生衝突，惟均矢口否認有何傷
    害犯行，被告甲○○辯稱：是乙○○先動手打伊，伊才出於正當防衛而還手，乙
    ○○所受之傷並非全部都是伊造成的云云，被告乙○○則辯稱：甲○○所受的傷
    並非伊造成，當時伊被打得頭暈腦脹，不知道有無動手打甲○○云云。惟查：
（一）被告甲○○部分：
  １、按正當防衛必須對於現在不法之侵害始得為之，侵害業已過去，即無正當防衛
      可言。至彼此互毆，又必以一方初無傷人之行為，因排除對方不法之侵害而加
      以還擊，始得以正當防衛論。故侵害已過去後之報復行為，與無從分別何方為
      不法侵害之互毆行為，均不得主張防衛權，最高法院三十年上字第一○四○號
      判例可資參照。又按彼此互毆，必以一方初無傷人之行為，因排除對方不法之
      害而加以還擊，始得以正當防衛論。且衡之一般社會經驗法則互毆係屬多數動
      作構成單純一罪而互為攻擊之傷害行為，縱令一方先行出手，而還擊一方在客
      觀上苟非單純僅對於現在不法之侵害為必要排除之反擊行為，因其本即有傷害
      之犯意存在，則對其互為攻擊之還手反擊行為，自無主張防衛權之餘地，最高
      法院八十三年度臺上字第四二九九號、八十四年臺非字第二○八號亦著有判決
      足供參考。
  ２、查被告甲○○於右揭時、地傷害被告乙○○之事實，業據被告即告訴人乙○○
      指訴綦詳，並有被告乙○○受傷照片四幀附卷可稽。又被告乙○○於九十二年
      六月二十九日十五時五十二分許至國立臺灣大學醫學院附設醫院檢查結果，確
      受有如事實欄所載之傷害，有該院診字第九二０四四四二六號診斷證明書一紙
      存卷為憑，衡諸被告乙○○至醫院受檢時間距離雙方發生衝突時間十分接近，
      被告甲○○亦自承有打到被告乙○○之臉部等語（本院九十二年十月二十日筆
      錄參照），堪認被告乙○○上開傷勢全係被告甲○○毆打造成無訛，被告甲○
      ○所辯被告乙○○傷勢並非全由伊造成乙節，要屬卸責之詞，不足採信。被告
      甲○○雖又辯以當時因遭被告乙○○攻擊，始出於自衛意思還手云云，然就被
      告乙○○上開診斷證明書及受傷照片觀之，被告乙○○所受之傷害遍及左上眼
      皮、上唇、後頭皮等多處，且傷勢非甚輕微，是其所受上開傷害，顯非被告甲
      ○○單純抵擋被告乙○○之攻擊所造成，而係另出於傷害被告乙○○之故意而
      為之，甚為灼然，是被告甲○○以此節置辯，要係卸責之詞，亦不足取。從而
      ，堪認被告甲○○確有前揭傷害被告乙○○之犯行。
  ３、臺灣板橋地方法院曾依家庭暴力防治法第十三條規定，於九十二年三月三十一
      日以九十一年度家護字第一四四一號民事通常保護令裁定令被告甲○○不得對
      被告乙○○實施身體或精神上不法侵害之行為，嗣經臺灣高等法院於九十二年
      五月二十八日以九十二年度家護抗字第八一號裁定駁回被告甲○○之抗告而確
      定，此業經本院調取上開卷宗核閱無訛，是被告甲○○前開傷害被告乙○○之
      行為，同時構成上開保護令之違反。
（二）被告乙○○部分：
      查被告乙○○於右揭時、地傷害被告甲○○之事實，業據被告即告訴人甲○○
      指訴甚明，並有被告甲○○受傷照片五幀附卷可稽。又被告甲○○於九十二年
      六月二十九日十七時四十五分許至天主教耕莘醫院永和分院檢驗結果，確受有
      如事實欄所載之傷害，有該院出具之診斷證明書二紙在卷可佐，衡諸被告甲○
      ○至醫院受檢時間距離雙方發生衝突時間未久，且核與上開被告即告訴人甲○
      ○之指訴及其受傷照片相符，堪認被告甲○○上開傷勢乃遭被告乙○○傷害所
      致，被告乙○○所辯未傷害被告甲○○，不知其傷勢何來乙節，要屬卸責之詞
      ，不足採信。綜上所述，事證明確，被告乙○○傷害被告甲○○之犯行亦堪認
      定。
二、查被告甲○○、乙○○曾有事實上之夫妻關係，為彼等所不否認，屬家庭暴力防
    治法第三條第二款所定之家庭成員，是被告甲○○、乙○○對彼此故意實施身體
    上之不法侵害行為，而成立刑法所規定之傷害罪，屬家庭暴力防治法第二條第二
    項所稱之家庭暴力罪；核被告甲○○所為，係犯家庭暴力防治法第五十條第一款
    之違反保護令罪，及刑法第二百七十七條第一項之傷害罪，而被告乙○○所為，
    則係犯刑法第二百七十七條第一項之傷害罪。被告甲○○以一行為觸犯上開二項
    罪名，為想像競合犯，依刑法第五十五條之規定，應從較重之違反保護令罪處斷
    。爰審酌被告甲○○、乙○○之素行、犯罪手段、所受傷害，飾詞狡卸罪責及未
    與對方達成和解之犯後態度等一切情狀，分別量處如主文所示之刑，並均諭知易
    科罰金之折算標準，以示懲儆。被告乙○○持以毆打被告甲○○之高跟鞋一隻，
    為被告乙○○所有供犯罪所用之物，已如前述，雖未扣案, 惟不能證明業已滅失
    ，爰依刑法第三十八條第一項第二款宣告沒收。
三、被告甲○○請求命被告乙○○提出毆打伊之高跟鞋暨比對傷勢，因待證事實已臻
    明瞭而無再調查之必要，至其聲請調閱被告乙○○罹患躁鬱症之病歷，則與待證
    事實無重要關係，均無調查之必要，併此敘明。
據上論斷，應依刑事訴訟法第二百九十九條第一項前段，家庭暴力防治法第五十條第
一款，刑法第十一條前段、第二百七十七條第一項、第五十五條、第四十一條第一項
前段、第三十八條第一項第二款，罰金罰鍰提高標準條例第二條，判決如主文。
本案經檢察官楊朝森到庭執行職務
中      華      民      國    九十二    年     十一     月    二十六    日
                                      臺灣臺北地方法院刑事第三庭
                                          審判長法    官  余 學 淵
                                                法    官  蔡 如 琪
                                                法    官  歐陽漢菁
右正本證明與原本無異。
如不服本判決，應於判決送達後十日內，向本院提出上訴狀。
                                                書 記 官  沈 芳 君
中      華      民      國    九十二    年     十一     月    二十七    日
附錄本案論罪科刑法條全文
家庭暴力防治法第五十條第一款
違反法院依第十三條、第十五條所為之下列裁定者，為本法所稱之違反保護令罪，處
三年以下有期徒刑、拘役或科或併科新台幣十萬元以下罰金︰
一  禁止實施家庭暴力行為。
中華民國刑法第二百七十七條第一項
傷害人之身體或健康者，處三年以下有期徒刑、拘役或一千元以下罰金。


司法院資訊處製作；財團法人民間司法改革基金會備份。
